【裁判字號】    94,小上,83
【裁判日期】    950522
【裁判案由】    侵權行為損害賠償
【裁判全文】
臺灣板橋地方法院民事判決              94年度小上字第83號
上  訴  人  甲○○
被  上訴人  乙○○
上列當事人間請求侵權行為損害賠償事件，上訴人對於中華民國
94年10月31日本院板橋簡易庭94年度板小字第3131號小額民事判
決提起上訴，本院判決如下：
    主  文
上訴駁回。
第二審訴訟費用新臺幣壹仟伍佰元由上訴人負擔。
    理  由
一、按小額程序之第2 審判決，依上訴意旨足認上訴為無理由者
    ，得不經言詞辯論為之，民事訴訟法第436 條之29第2 款定
    有明文。
二、本件上訴人就本院板橋簡易庭94年度板小字第3131號小額訴
    訟事件第一審判決，固於法定期間內提起上訴，然其上訴理
    由無非係以：民國94年8 月9 日晚間11時40分許，上訴人行
    車在單行道巷口欲左轉彎時，車輛之右前方遭被上訴人之汽
    車右前方撞擊，就車禍發生之原因係當地燈光昏暗及被上訴
    人車速過快，疏未注意而撞及上訴人所致。詎被上訴人明知
    其理虧，竟仍向本院簡易庭提起損害賠償之訴。依民事訴訟
    法第436 條之12規定「第436 條之8 所定事件，依法應行調
    解程序者，如當事人一造於調解期日5 日前，經合法通知無
    正當理由而不於調解期日到場，法院得依到場當事人之聲請
    ，命即為訴訟之辯論，並得依職權由其一造辯論而為判決。
    調解期日通知書，並應記載前項不到場之效果」，原審法院
    本應先定調解期日，並於調解期日前5 日通知兩造到場，且
    應於調解期日通知書上為不到場得逕為一造辯論之記載。惟
    上訴人於原審訴訟程序中非但未曾收受原審法院之送達文書
    ，原審亦未依前述民事訴訟法第436 條之12規定，於調解期
    日通知書上記明不到場之法律效果，致上訴人不知應到庭之
    時日，而未能於調解期日到場或提出抗辯事由。詎原審仍依
    職權逕命被上訴人一造辯論，進而為不利上訴人之判決，原
    審判決容有違背法令之情事云云，為本件上訴理由，提起本
    件上訴。
三、經查：
（一）按「其他因財產權發生爭執，其標的之金額或價額在新臺
      幣10萬元以下者，除有第406 條第1 項各款所定情形之一
      者外，於起訴前，應經法院調解」、「關於請求給付金錢
      或其他代替物或有價證券之訴訟，其標的金額或價額在新
      臺幣10萬元以下者，適用本章所定之小額程序」、「第43
      6 條之8 所定事件，依法應行調解程序者，如當事人一造
      於調解期日5 日前，經合法通知無正當理由而不於調解期
      日到場，法院得依到場當事人之聲請，命即為訴訟之辯論
      ，並得依職權由其一造辯論而為判決。調解期日通知書，
      並應記載前項不到場之效果」，民事訴訟法第403 條第1
      項第11款、第436 條之8 第1 項、第436 條之12分別定有
      明文。次按「送達於應受送達人之住居所、事務所或營業
      所行之」、「寄存送達，自寄存之日起，經10日發生效力
      」，民事訴訟法第136 條前段、第138 條第2 項亦有明定
      。查本件被上訴人原審請求之金額為新臺幣（下同）3 萬
      2,214 元，訴訟標的金額在10萬元以下，核屬民事訴訟法
      第436 之8 所定適用小額訴訟程序事件，依同法第403 條
      第1 項第11款規定，應行調解程序。原審定於94年10月20
      日行調解程序，起訴狀繕本及調解通知書各一件送達於上
      訴人戶籍地址即臺北縣土城市○○街7 號7 樓，因不獲會
      晤上訴人，亦無得受領文書之同居人或受僱人，而於94年
      9 月23日寄存送達於臺北縣政府警察局土城分局土城派出
      所，此有上訴人戶籍謄本一件附於原審卷第38頁、本院板
      橋簡易庭送達證書一份附於原審卷第32頁可參。上訴人主
      張其雖設籍於臺北縣土城市○○街7 號7 樓，但因另於臺
      北縣板橋市○○○路177 號經營餐飲小吃店，該漢生東路
      之地址始為上訴人之聯絡處。惟上訴人於本院準備程序中
      曾到庭陳稱：「我的聯絡處是在板橋市○○○路177 號，
      我有時候住在福祥街，有時候住在漢生東路」（見本院95
      年2 月27日準備程序筆錄第1 頁、第2 頁）。是上訴人既
      自承於戶籍地址亦有確實住居，足認上址非僅上訴人形式
      上設籍之處，亦為其實際居住之所。原審訴訟文書對上訴
      人住居所之一之戶籍地址為送達而未能會晤本人，亦無得
      為代收之同居人或受僱人，則原審依民事訴訟法第138 條
      規定為寄存送達，其程序即無違法之處，該文書之送達並
      自寄存之日起經10日而於94年10月3 日生效（縱上訴人實
      際並未領取寄存文件，於已發生之寄存送達效力仍不生影
      響），距調解期日亦有5 日以上，是該通知自屬合法。上
      訴意旨復指稱，原審調解期日通知書上並未記載上訴人不
      到場，得由被上訴人逕為一造辯論之法律效果，其訴訟程
      序違背民事訴訟法第436 條之12第2 項「調解期日通知書
      ，並應記載前項不到場之效果」之規定。惟揆諸本條立法
      理由，乃係「為保障欠缺法律知識之當事人權益，於第二
      項規定前項不到場之效果，應於調解期日通知書記載之，
      俾促
      當事人注意」，足認前揭應記載事項，僅為敦促不具法律
      知識之當事人，俾利其注意法律效果之訓示規定，尚不生
      未予記載則通知不合法之法律效果。是原審業已就其所定
      調解期日合法通知上訴人，上訴人無正當理由而不於調解
      期日到場，原審依到場被上訴人之聲請，命即為訴訟之辯
      論，由其一造辯論而為判決，合於上開法律規定，上訴人
      指摘原審未經合法通知，即為一造辯論判決，違反民事訴
      訟法第385 條第1 項之規定云云，洵屬無據。
（二）次按「轉彎車應讓直行車先行。但直行車尚未進入交岔路
      口，而轉彎車已達中心處開始轉彎，直行車應讓轉彎車先
      行」，道路交通安全規則第102 條第6 款定有明文。上訴
      人於94年8 月9 日晚間11時20分許，駕駛車牌號碼4635-J
      S 號自用小客車，行經廣福街68巷口欲左轉進入學府路時
      ，原應注意轉彎車應讓直行車先行，且依當時情形夜間有
      照明、視距良好、道路無障礙物，並無不能注意之情事，
      竟疏未注意及此，致其所駕駛之車輛右前車頭撞擊由被上
      訴人所駕駛，沿廣福街往廣興街方向直行之車牌號碼952-
      MT號營業用小客車右前側，造成被上訴人車輛受有損害，
      此有道路交通事故現場圖2 紙、道路交通事故調查報告表
      1 份及道路交通事故現場車損照片12張附卷可稽。細究本
      件事故發生之原因，應為上訴人駕駛之車輛為轉彎車，行
      經路口時未禮讓被上訴人所駕之直行車所致，上訴人就本
      件車禍事故之發生顯可歸責。上訴意旨指車禍發生原因係
      當地燈光昏暗及被上訴人車速過快云云，經核與事實不符
      ，顯不足採。
四、綜上所述，本件上訴意旨指摘原審判決違背法令，求予廢棄
    改判，依其上訴意旨足認為無理由，爰不經言詞辯論，逕以
    判決駁回。
五、本件第2 審裁判費為1,500 元，應由上訴人負擔，爰確定如
    主文第2 項所示。
六、據上論結，本件上訴為無理由，依民事訴訟法第436 條之29
    第2 款、第436 條之32第1 、2 項、第449 條第1 項、第78
    條、第436 條之19第1 項，判決如主文。
中    華    民    國    95    年    5     月    22    日
                  民事第二庭審判長法  官  梁宏哲
                                  法  官  徐福晉
                                  法  官  連士綱
以上正本證明與原本無異。
本判決不得上訴。
中    華    民    國    95    年    5     月    22    日
                                  書記官  李宏明


司法院資訊處製作；財團法人民間司法改革基金會備份。
